【裁判字號】    92,上訴,3970
【裁判日期】    921231
【裁判案由】    違反著作權法
【裁判全文】
臺灣高等法院刑事判決                          九十二年度上訴字第三九七０號
    上  訴  人  臺灣臺北地方法院檢察署檢察官
    被      告  乙○○
    選任辯護人  姜志俊 律師
右上訴人因違反著作權法案件，不服臺灣臺北地方法院九十二年度易字第八六八號，
中華民國九十二年九月三十日第一審判決（起訴案號：臺灣臺北地方法院檢察署九十
二年度偵字第一二一二號；併案審理案號：九十二年度偵字第八七五０號），提起上
訴，本院判決如左：
    主  文
原判決撤銷。
乙○○連續行使偽造私文書，足以生損害於他人，處有期徒刑陸月，如易科罰金，以
佰元折算壹日。
扣案如附表壹、貳、參所示「重製」之著作物均沒收。
    事  實
一、附表壹、貳、參所示之書籍為附表壹、貳、參所載著作財產權人享有著作財產權
    之語文著作，各該著作之底頁（或首二頁），均印製有著作人、發行人或印刷者
    即俗稱「版權頁」之文書。其中附表壹、貳之外國人著作，依九十一年一月一日
    生效之世界貿易組織協定附錄「與貿易有關之智慧財產權協定」，應受我國著作
    權法之保護。乙○○係「萬里複印店（址設臺北市○○○路○段三三三巷六之一
    號一樓）」負責人，明知未經著作財產權人同意，不得擅自以重製方法侵害他人
    享有著作財產權之著作物，竟意圖營利，並基於行使偽造私文書之概括犯意，於
    民國（下同）九十一年九月間起至九十二年八月二十七日止，先後受不詳姓名之
    成年顧客之託，利用不知情之成年不詳姓名員工，擅自以影印方式重製附表壹、
    貳、參所示之語文著作，收費每頁新台幣（下同）一元，如裝訂每本加收四十元
    （委印者因非意圖營利，且無證據證明其重製份數超過五份，或其侵害總額按查
    獲時獲得合法著作重製物市價計算，超過新台幣三萬元，故不成罪），其中附表
    壹編號一、三、五、七、八、十、十一、十二、十四、十五、十六及附表貳、附
    表參之一編號十一、參之二編號四等著作，連同上開版權頁一併重製（翻印），
    並持以交付給委印之顧客而行使之，足以生損害於前開著作權人（均詳如附表壹
    、貳、參所載）。嗣分別於（一）九十一年九月二十七日經法務部調查局臺北市
    調查處（下稱臺北市調查處）在上址搜扣得附表壹；（二）九十二年三月七日經
    臺北市調查處扣得附表貳；（三）九十二年六月十一日附表參所示之著作權人委
    由甲○○搜證購得各該重製之叢書後，報請臺北市政府警察局大安分局持搜索票
    於九十二年八月二十七日在上址查扣得附表參等所示之書籍。
二、案經附表壹、貳、參所示之著作權人委由趙珮君律師、幸大智律師、朱瑞陽律師
    及丙○○、甲○○訴請法務部調查局臺北市調查處、臺北市政府警察局大安分局
    報請臺灣臺北地方法院檢察署檢察官偵查起訴，及移送原審與本院併案審理（九
    十二年偵字第二０一七三號）。
    理  由
一、右開犯罪事實，業據被告乙○○供認不諱（見本院卷第九十三至九十五頁）並經
    告訴代理人指訴在卷，且有附表所示之物扣案可證，復經本院勘驗屬實，製有勘
    驗筆錄足佐（見本院卷第一００至一０四頁）。附表壹、貳、參所示之書籍為附
    表壹、貳、參所載著作財產權人享有著作財產權之語文著作，有各該著作物可參
    ，其中附表壹、貳之外國人著作，依九十一年一月一日生效之世界貿易組織協定
    附錄「與貿易有關之智慧財產權協定」，應受我國著作權法之保護。辯護人雖指
    附表參之一所示影印之書籍係被告女兒參加考試之資料，並非顧客所委印者云云
    ，既與被告在本院之陳述不符，復無證據足以證明其說詞為實在，自非可採。事
    證明確，被告犯行，堪以認定。
二、被告乙○○就其重製附表壹編號一、三、五、七、八、十、十一、十二、十四、
    十五、十六及附表貳、附表參之一編號十一、參之二編號四等語文著作，連同上
    開版權頁一併重製（翻印），並持以交付給委印之顧客而行使之，自足以生損害
    於前開著作權人，核其所為，係犯刑法第二百十六條之行使第二百十條偽造私文
    書罪及九十二年七月八日修正公布之著作權法第九十一條第一項之「意圖營利而
    以重製之方法侵害他人之著作財產權」罪。其偽造私文書之低度行為，為行使之
    高度行為所吸收，逕以行使罪論擬。至附表壹、貳、參其餘重製之行為，則犯上
    開修正後著作權法第九十一條第一項之罪。被告最後一次犯罪行為，係於著作權
    法九十二年七月九日修正公布之後，應逕行適用修正後著作權法第九十一條第一
    項規定處罪。被告犯行，原係該當於修正前著作權法第九十一條第二項之構成要
    件，公訴人認被告係犯修正前著作權法第九十一條第一項之「擅自以重製之方法
    侵害他人之著作財產權」罪，尚有未洽，起訴法條應予變更。其利用無犯罪故意
    之成年員工以遂行犯罪，為間接正犯。先後多次行使及重製之犯行，時間緊接，
    觸犯構成要件相同之罪名，顯係各基於概括犯意為之，應依連續犯規定以一罪論
    ，並加重其刑。所犯上開二罪名，係一行為而觸犯數罪名之想像競合犯，應依刑
    法第五十五條規定從一重之行使偽造私文書罪處斷。起訴書就附表貳、參之犯行
    及附表壹如前述行使偽造私文書之行為，雖未敘及，惟此部分事實與起訴判罪部
    分，有裁判上一罪關係，為起訴效力所及，本院應併予審理。
三、原審據以論科，固非無見，惟查，（一）原判決附表編號五及十七所載重製之書
    院勘驗明確，原判決誤載為十本，其認定事實已有錯誤，又原判決附表編號十九
    之「ART  HISTORY」一書，檢察官並未起訴，卷查亦無被害人提出告訴，原判決
    就此部分逕為實體判決，亦有未受請求之事項而為判決之違法。（二）原審未及
    審究被告重製附表參著作之犯行及未論及被告行使偽造私文書罪刑，均有不當。
    檢察官以原審未及審究被告重製附表參著作物之犯行，執以上訴，為有理由，原
    判決復有前揭可議之處，自屬無可維持，應予撤銷改判。爰審酌被告重製他人之
    著作物，侵害他人之著作財產權之犯罪動機、目的、手段、重製之數量、所得之
    利益，尚未與告訴人和解賠償其損害及其犯罪後之態度等一切情狀，量處有期徒
    刑六月，並諭知易科罰金之折算標準。扣案如附表壹、貳、參所示「重製」之著
    作物，均係被告所有供犯罪所用之物，已據其供明，依著作權法第九十八條前段
    諭知沒收。至扣案之著作物原本，係委託影印之人所有，核與沒收要件不侔，自
    不得宣告沒收，附此敘明。
據上論斷，應依刑事訴訟法第三百六十九條第一項前段、第三百六十四條、第二百九
十九條第一項前段、第三百條、修正後著作權法第九十一條第一項、第九十八條前段
、刑法第十一條、第五十六條、第二百十六條、第二百十條、第五十五條、第四十一
條第一項、罰金罰鍰提高標準條例第一條前段、第二條，判決如主文。
本案經檢察官呂丁旺到庭執行職務。
中      華      民      國    九十二    年     十二     月    三十一    日
                              臺灣高等法院刑事第十庭
                                  審判長法  官  溫  耀  源
                                        法  官  邱  同  印
                                        法  官  吳      燦
右正本證明與原本無異。
如不服本判決，應於收受送達後十日內向本院提出上訴書狀，其未敘述上訴之理由者
並得於提起上訴後十日內向本院補提理由書（均須按他造當事人之人數附繕本）。
                                        書記官  陳  靜  姿
中      華      民      國    九十二    年     十二     月    三十一    日
附錄：本案論罪科刑法條全文
刑法第二百十六條
行使第二百十條至第二百十五條之文書者，依偽造、變造文書或登載不實事項或使登
載不實事項之規定處斷。
刑法第二百十條
偽造、變造私文書，足以生損害於公眾或他人者，處五年以下有期徒刑。


司法院資訊處製作；財團法人民間司法改革基金會備份。
